【裁判字號】    94,訴,776
【裁判日期】    950808
【裁判案由】    違反毒品危害防制條例
【裁判全文】
臺灣臺南地方法院刑事判決               94年度訴字第776號
公  訴  人  臺灣臺南地方法院檢察署檢察官
被      告  丁○○
                    （現另案於台南分監執行中）
選任辯護人  蔡弘琳律師
            蔡進欽律師
            蘇正信律師
上列被告因違反毒品危害防制條例案件，經檢察官提起公訴（93
年度偵字第9694號），本院判決如下：
    主  文
丁○○連續轉讓第一級毒品，累犯，處有期徒刑壹年陸月，如附
表一編號一、二所示之物均沒收並銷燬之；又連續販賣第一級毒
品，累犯，處有期徒刑捌年，如附表一編號三、四、五所示之物
，均沒收並銷燬之，附表二所示之物均沒收，販賣毒品所得新臺
幣貳仟伍佰元均沒收，如全部或一部無法沒收時，以其財產抵償
之。應執行有期徒刑玖年參月，附表一所示之物均沒收併銷燬之
，如附表二所示之物均沒收。販賣毒品所得新臺幣貳仟伍佰元均
沒收，如全部或一部無法沒收時，以其財產抵償之。
    事  實
一、丁○○前於92年間因違反稅捐稽徵法案件，經臺灣雲林地方
    法院判處有期徒刑3月確定，於92年10月7日易科罰金執行完
    畢。猶不知警惕，明知海洛因係毒品危害防制條例第2條第2
    項第1款所規定之第一級毒品，不得販賣及轉讓予他人，竟
    基於轉讓第一級毒品海洛因之概括犯意，自於民國93年8 月
    間起至同年9月17日止，多次在臺南縣永康市○○○路266
    巷22號3樓之2住處，無償轉讓海洛因予其同居女友莊惠姍，
    復於同年9月17日17時30分許，在臺南縣永康市○○○路266
    巷口，無償轉讓海洛因1包予蔡進添。丁○○另基於販賣第
    一級毒品海洛因之概括犯意，自93年7月起至93年9月17日14
    時許止，在臺南縣永康市○○○路266巷22號3樓住處以新台
    幣1000元及1500元之價格販賣海洛因與甲○○各一次。嗣警
    方據甲○○供承得悉丁○○有販賣毒品之情事，而於93年9
    月17日17時30分許循線前往臺南縣永康市○○○路266巷口
    調查，適遇丁○○在該處轉讓海洛因予蔡進添，警方隨即上
    前逮捕丁○○，當場查獲海洛因2包，並至上開丁○○住處
    逕行搜索後，在其住處查獲未分裝之海洛因3包，已分裝之
    海洛因12包、分裝夾鍊袋及分裝工具1批等物（詳如附表一
    編號三、四、五及附表二），而查獲上情。
二、案經臺南市警察局第五分局報請臺灣臺南地方法院檢察署檢
    察官偵查起訴。
    理  由
一、被告丁○○於前揭時、地，多次轉讓第一級毒品海洛因予莊
    惠姍、蔡進添之事實，業經其坦承不諱，核與證人莊惠姍、
    蔡進添證述情節相符，其二人尿液經檢驗結果，確呈嗎啡陽
    性反應，足見其二人所陳非虛。此外在蔡進添及莊惠姍身上
    查獲之白粉，經送驗結果確含海洛因成分，有法務部調查局
    93 年10月20日調科壹字第200005165號鑑定通知書 (被告於
    93 年9月17日轉讓予蔡進添之白粉1包檢驗結果)、同局同日
    調科壹字第200005163號鑑定通知書 (被告轉讓與莊惠姍之
    白粉2包檢驗結果)在卷可參，被告自白轉讓第一級毒品之犯
    行與事證相符，應可採信。被告雖否認曾販賣第一級毒品海
    洛因予甲○○，惟甲○○係向被告購買海洛因一節，業據甲
    ○○於警詢中陳稱「93年9月17日14時許，在永康市○○○
    路，向「大胖」購買1500元海洛因」、「警方在我投宿之旅
    館房間床頭櫃上面紙盒內查獲上開買受之海洛因一包 (含袋
    重0.25公克)」、「於84年開始施用海洛因，最後一次於9月
    17 日14時許，在永康市○○路213號翰林園HOTEL502房內與
    我太太一起以注射針筒注射血管方式施用海洛因」、「我都
    是以電話0000000000連絡「大胖」購買毒品多次，每次1000
    至1500元不等」（詳警卷p13 -p14），「丁○○就是本日販
    售海洛因給的小胖」（警卷15），93年9月18日於偵查中證
    稱「（毒品何來？），我向綽號『大胖』的人買的」、「（
    提示丁○○身分證，『大胖』是否此人？），是」、「（何
    時向丁○○買毒品？），沒有記時間，但我是向丁○○購買
    」（偵卷p14）、「（價錢如何？），我向他買一千到一千
    五百元左右的海洛因」、「（如何連絡丁○○？），打他的
    0000000000號行動電話，約一個地點我先過去再打電話給他
    ，他再拿海洛因給我」（偵卷p15），94年4月25日於偵查中
    再次具結證稱「（你何時向『大胖」買毒品？），我不記得
    確實時間，但大約是在93年9月被查獲前2.3個月前，我都是
    跟他買海洛因，我未跟他買過安非他命，每次都是買1.2千
    元，總共買過幾次我忘記了，我都是在他永康市○○○路住
    處買的」（偵卷p159），雖甲○○於本院審理時，經傳喚無
    著，致未到場接受交互詰問，惟其於警詢偵查，關於曾向被
    告購買海洛因之地點、金額等項，均指陳歷歷，且互核內容
    大致相符。被告指甲○○係因向被告借錢不成，才藉此報復
    云云。惟甲○○是否曾向被告借錢？借款金額多少？借款原
    因為何？是否足以導致甲○○因被告不借錢給他，就在警詢
    偵查一再誣指被告販賣海洛因？凡此種種均無證據可供認定
    ，被告謂甲○○挾怨報復等語，難認有據。又本件係由甲○
    ○透露線報給警方，警方在甲○○之帶領下，前往被告住處
    埋伏欲進行逮捕之際，目睹被告轉讓海洛因給蔡進添之事實
    ，業據證人即時任開元派出所所長之張世儒到場證述屬實，
    甲○○前揭指訴被告販賣海洛因一節，即非無據。況甲○○
    指為向被告購買海洛因之0000000000號行動電話，經查確曾
    使用使用手機序號為00000000000000及00000000000000之手
    機（偵卷p68），而該二部手機亦曾經被告自己所用之00000
    00000號行動電話（詳偵卷p24、p31）所使用，而行動電話
    門號IC板可拆下，裝在其他手機上，此為眾所週知之事實，
    0000000000號行動電話曾使用0000000000號行動電話曾使用
    過手機之事實，足以推認該兩行動電話門號均曾由被告所持
    有之手機使用過，堪認證人甲○○所指曾以0000000000號行
    動電話向被告購買海洛因一節非虛。從而甲○○前開曾向被
    告購買海洛因之供述，有補強證據可供參佐，被告販賣海洛
    因與甲○○之犯行，應可認定。惟因甲○○關於向被告購買
    海洛因之次數，自警詢至偵查均未供明，本院依甲○○多次
    供述，均曾提及之購買價金一千元及一千五百元，以最有利
    於被告之一千元及一千五百元各一次，逕行認定。
二、核被告所為，係涉犯毒品危害防制條例第4條第1項之販賣第
    一級毒品罪、第8條第1項轉讓第一級毒品罪。被告持有毒品
    之低度行為，應為其後販賣及轉讓之高度行為所吸收，爰不
    另予論罪。被告轉讓第一級毒品未逾五公克，爰不依毒品危
    害防制條例第8條第6項之規定，再加重其刑。修正後刑法第
    2 條第1項規定：「行為後法律有變更者，適用行為時之法
    律。但行為後之法律有利於行為人者，適用最有利於行為人
    之法律」。被告行為後，刑法第56條連續犯之規定，業於94
    年1 月7日修正公布刪除，並於95年7月1日施行，則被告之
    犯行，因行為後新法業已刪除連續犯之規定，此刪除雖非犯
    罪構成要件之變更，但顯已影響行為人刑罰之法律效果，自
    屬法律有變更，依新法第2條第1項規定，比較新、舊法結果
    ，仍應適用較有利於被告之行為時法律即舊法論以連續犯（
    最高法院95年第8次刑事庭會議決議參照）。又被告以多次
    轉讓第一級毒品之行為，時間相近，構成要件行為相同，顯
    係分別基於概括犯意所為，應分別依連續犯規定論以一罪，
    並依法加重其刑。另其所犯二罪間，犯意各別，罪名互異，
    應予分論併罰。被告前於92年間犯罪經法院判處有期徒刑3
    月確定，甫於92年10月7日執行完畢，此有被告前案紀錄表
    乙紙附卷可稽，茲於五年以內再故意犯本件有期徒刑以上之
    本案二罪，不論依修正前之刑法第47條，或修正後之刑法第
    47條第1項之規定，本案之二罪均構成累犯，對被告而言並
    無有利或不利之情形，自不生新舊法比較之問題，均應依修
    正前之刑法第47條，論以累犯，除販賣第一級毒品罪，因法
    定本刑為死刑、無期徒刑，依法不再加重外，轉讓第一級毒
    品罪部分，並遞加重其刑。被告販賣第一級毒品對象僅一人
    ，次數及金額均不多，顯非大毒梟可比，如處以法定最低度
    刑無期徒刑，仍嫌過重，刑法第59條修正後，除「犯罪之情
    狀顯可憫恕者」外，增加「認科以最低度刑仍嫌過重者」之
    要件，較修正前僅設「犯罪之情狀顯可憫恕者」為多，本院
    比較新舊法後，認以修正前之規定較有利於被告，爰就被告
    販賣第一級毒品罪部分，依修正前之刑法第59條酌減其刑，
    並依法先加後減。爰審酌被告為施用毒品外，另將毒品海洛
    因轉讓及販賣，顯非僅戕害自身，已危及他人，惟轉讓及販
    賣次數均不多，事後僅坦承轉讓部分，對於販賣部分堅絕否
    認，未見悔意一切情狀，就其所犯二罪，分別量處如主文所
    示之刑，並定其應執行刑。又被告行為後，刑法第51條業於
    94年1月7日修正公布，並於95年7月1日施行，修正前刑法第
    51條規定：「數罪併罰，分別宣告其罪之刑，依左列各款定
    其應執行者：」其中第5款規定：「宣告多數有期徒刑者，
    於各刑中之最長期以上，各刑合併之刑期以下，定其刑期。
    但不得逾二十年。」修正後刑法第51條第5款規定：「宣告
    多數有期徒刑者，於各刑中之最長期以上，各刑合併之刑期
    以下，定其刑期。但不得逾三十年。」比較結果，修正後刑
    法並非較有利於行為人，依刑法第2條第1項前段之規定，仍
    應依修正前刑法，定其應執行之刑，併此敘明。扣案如附表
    二所示之第一級毒品共21包，依毒品危害防制條例第18 條
    第1項前段之規定宣告沒收銷燬之；如附表三所示之分裝袋
    、分裝工具等均係被告所有，預備供本件販賣毒品所用之物
    ，業經查獲員警張世儒到場結證明確，被告否認係供販賣毒
    品所用之物，難以採信，均依刑法第38條第1項第2款宣告沒
    收。另被告販賣毒品二次，所得二千五百元，依毒品危害防
    制條例第19條第1項之規定宣告沒收，如全部或一部無法沒
    收時，以其財產抵償之。
三、移送併辦意旨指被告另於94年12月某日起至95年1月11日止
    ，分別連續販賣第一級毒品海洛因與戊○○，且另轉讓第一
    級毒品與丙○○施用，其所為與本件起訴之轉讓第一級毒品
    犯行及販賣第一級毒品犯行間，有連續犯裁判上一罪關係。
    併辦部分所指被告之犯罪時間在新法施行前，依前開說明，
    比較新法之後，雖仍有連續犯之適用，惟本件起訴事實所指
    被告轉讓第一級毒品犯行及販賣第一級毒品之最後時間均為
    93年9月17日，與併案部分被告最初轉讓第一級毒品犯行及
    販賣第一級毒品之時94年12月間某日，相距年餘，被告復否
    認併案部分之犯行，難認併案部分與起訴事實有連續犯裁判
    上一罪關係，本院依法無從併予審理，此部分宜退回檢察官
    另行依法處理，併此敘明。
據上論斷，應依刑事訴訟法第二百九十九條第一項前段、毒品危
害防制條例第四條第一項、第八條第一項、第十八條第一項前段
、第十九條第一項，刑法第十一條前段、第二條第一項前段、修
正前第五十六條、修正前第四十七條、修正前第五十九條、修正
前第五十一條第五款、第三十八條第一項第二款，判決如主文。
本案經檢察官乙○○到庭執行職務
中    華    民    國    95    年    8    月    8     日
                  刑事第三庭  審判長法  官  陳振謙
                                    法  官  鍾邦久
                                    法  官  王慧娟
以上正本證明與原本無異。
如不服本判決，應於收受送達後10日內向本院提出上訴書狀（應
附繕本）。
                                    書記官  黃雅雲
中    華    民    國    95    年    8    月    8     日
附錄法條：
毒品危害防制條例第4 條第1項
製造、運輸、販賣第一級毒品者，處死刑或無期徒刑；處無期徒
刑者，得併科新臺幣一千萬元以下罰金。
毒品危害防制條例第8條第1項
轉讓第一級毒品者，處一年以上七年以下有期徒刑，得併科新臺
幣一百萬元以下罰金。
 附表一：
┌──┬────┬──────┬──────┬─────────────┐
│編號│物品名稱│ 重 量(包)  │鑑 定 單 位 │    鑑   定   文   號     │
├──┼────┼──────┼──────┼─────────────┤
│ 1  │ 海洛因 │淨重0.23公克│法務部調查局│ 調科壹字第200005163號    │
│    │        │   (2包)    │            │                          │
├──┼────┼──────┼──────┼─────────────┤
│ 2  │ 海洛因 │淨重0.17公克│    同上    │ 調科壹字第200005165號    │
│    │        │   (1包)    │            │                          │
├──┼────┼──────┼──────┼─────────────┤
│ 3  │ 海洛因 │淨重0.09公克│    同上    │ 調科壹字第200005166號    │
│    │        │   (2包)    │            │                          │
├──┼────┼──────┼──────┼─────────────┤
│ 4  │ 海洛因 │淨重8.85公克│    同上    │ 調科壹字第200005164號    │
│    │        │   (16包)   │            │                          │
├──┼────┼──────┼──────┼─────────────┤
│    │        │            │衛生署管制藥│                          │
│ 5  │ 海洛因 │   4支      │品管理局    │ 管檢字第0940012256號     │
│    │ 捲煙   │（重量不詳）│            │                          │
│    │        │            │            │                          │
└──┴────┴──────┴──────┴─────────────┘
附表二
┌──┬────┬──────┬────────────────────┐
│編號│物品名稱│ 數 量(包)  │    備                      註          │
├──┼────┼──────┼────────────────────┤
│ 1  │ 海洛因 │   79支     │被告所有預備供販賣所用                  │
│    │ 捲煙   │            │                                        │
├──┼────┼──────┼────────────────────┤
│ 2  │分裝夾鏈│   1批      │    同上                                │
│    │袋      │            │                                        │
├──┼────┼──────┼────────────────────┤
│ 3  │分裝工具│   1批      │    同上                                │
├──┼────┼──────┼────────────────────┤
│ 4  │ 標籤紙 │   1批      │    同上                                │
├──┼────┼──────┼────────────────────┤
│ 5  │ 筆記本 │   1本      │    同上                                │
└──┴────┴──────┴────────────────────┘


司法院資訊處製作；財團法人民間司法改革基金會備份。
